臺灣板橋地方法院刑事判決　　　　　　94年度交簡上字第76號
上　訴　人
即　被　告　乙○○
上列上訴人因過失傷害案件，不服本院九十四年度交簡字第二七
四號中華民國九十四年四月二十七日第一審判決（聲請案號：九
十四年度偵字第二六○二號），提起上訴，本院管轄之第二審合
議庭判決如下：
    主  文
上訴駁回。
    事  實
一、乙○○於九十三年六月十五日六時二十分許，駕駛車牌號碼
    為ＧＪＩ─四六二號重型機車，沿臺北縣三峽鎮○○路往土
    城市方向行駛，途經於光明路上設有閃光紅燈號誌之臺北縣
    三峽鎮○○路與中正路一段交岔路口時，原應注意閃光紅燈
    表示「停車再開」，其車輛應先停止於交岔路口前，讓幹道
    車優先通行後認為安全時方為續行，而當時天候晴，為日間
    有自然光線，道路乾燥無缺陷及障礙物，視距良好，並無不
    能注意之情事。詎乙○○仍疏於注意及此，於行經該處時未
    停車注意中正路一段往來車輛情形即冒然駛入該交岔路口而
    穿越之。適有未考領機車駕駛執照之甲○○騎乘車牌號碼為
    ＱＴ八─四五○號輕型機車，沿臺北縣三峽鎮○○路○段往
    大溪方向行駛而行經於中正路一段上設有閃光黃燈號誌之上
    開交岔路口，亦疏未注意減速觀看左右來車及車前狀況即行
    穿越之，兩車因而剎避不及相互擦撞倒地，甲○○因此受有
    脊椎解離症之傷害，乙○○則受有頭部外傷、下背部挫傷、
    嚴重背痛等傷害（甲○○所涉過失傷害部分業經原審判處拘
    役三十日確定在案）。甲○○、乙○○二人於肇事後，犯罪
    未被發覺前，均停留當場，並向現場處理之警員承認肇事而
    接受裁判。
二、案經甲○○訴由臺北縣政府警察局三峽分局報告臺灣板橋地
    方法院檢察署檢察官偵查聲請簡易判決處刑。
    理  由
一、訊之被告乙○○固坦認於上揭時地發生車禍，且致甲○○受
    有前開傷害之事實，惟矢口否認有過失傷害之犯行，辯以當
    時該路口並無閃燈，伊車速很慢，本件實係因告訴人甲○○
    騎乘機車車速過快，見伊之機車又未剎避始發生肇事，且縱
    認伊有過失，以告訴人係無照超速行駛之情形觀之，告訴人
    之過失實為肇事主因，乃原審將二人量處相同刑度，顯失公
    允云云。
二、經查：
  (一)被告乙○○於九十三年六月十五日六時二十分許，駕駛車牌
    號碼為ＧＪＩ─四六二號重型機車，沿臺北縣三峽鎮○○路
    往土城市方向行駛，途經於光明路上設有閃光紅燈號誌之臺
    北縣三峽鎮○○路與中正路一段交岔路口時，未經停車即駛
    入該交岔路口而穿越之，適有未考領機車駕駛執照之甲○○
    騎乘車牌號碼為ＱＴ八─四五○號輕型機車，沿臺北縣三峽
    鎮○○路○段往大溪方向行駛而行經於中正路一段上設有閃
    光黃燈號誌之上開交岔路口，甲○○疏未注意減速觀看左右
    來車及車前狀況即行穿越之，兩車因而剎避不及相互擦撞倒
    地，甲○○因此受有脊椎解離症之傷害，乙○○則受有頭部
    外傷、下背部挫傷、嚴重背痛等傷害等事實，業經被告自承
    不違在卷，並據告訴人甲○○於警詢及偵查中指陳綦詳，復
    有臺北縣政府警察局三峽分局交通分隊道路交通事故現場圖
    、道路交通事故調查報告表(一)、(二)各乙紙及現場照片十一幀
    在卷可證。
  (二)被告雖否認過失傷害犯行，並以前開情詞置辯，惟查：
    1.被告於警詢中即已自陳「‧‧‧我車子行向號誌為閃燈，
      閃黃閃紅我不知道‧‧‧」等語（參偵查卷第十六頁被告
      警詢筆錄），此亦與卷附道路交通事故現場圖（參偵查卷
      第十三頁）上標明被告行車方向為閃紅燈之記載合致，足
      認當時光明路上號誌確為閃光紅燈無訛，是以被告嗣後改
      稱現場並無閃光號誌云云，核與前開事證不符，委無足採
      。又卷附道路交通事故調查報告表(一)上固記載有現場號誌
      為行車管制號誌且動作不正常之內容，惟：按號誌依其功
      用分為行車管制號誌、行人專用號誌及特種交通號誌三種
      ，其中行車管制號誌係藉圓形之紅、黃、綠三色燈號及箭
      頭圖案，以時間更迭方式，分派不同方向交通之行進路權
      ，或藉僅含紅、綠二色之圓形燈號，以管制單向輪放之交
      通；而特種交通號誌中之特種閃光號誌，則係以單一鏡面
      之閃光紅或黃色燈號，警告接近之車輛注意前方路況，應
      先暫停或減速慢行，再視路況以定行止，設於交岔路口或
      危險路段前；又行車管制號誌之紅、黃色燈號得視需要改
      成閃光運轉，其顯示之意義與特種閃光號誌完全相同，道
      路交通標誌標線號誌設置規則第一百九十四條及第二百十
      一條第二款分別規定甚明。本件依卷附相片相片所示，上
      開交岔路口所設為具紅、黃、綠三個圓形燈號之行車管制
      號誌（即俗稱之紅綠燈），此與上開道路交通事故調查報
      告表(一)上之記載吻合，且當時光明路上之號誌為閃紅燈，
      此亦經警於道路交通事故現場圖註記明確，被告於警詢中
      亦坦認當時該處確有閃燈等語無訛，足見本件肇事時光明
      路上之行車管制號誌係依道路交通標誌標線號誌設置規則
      第二百十一條第二款之規定改成閃光運轉，故上開道路交
      通事故調查報告表(一)上所載號誌動作不正常之內容，其意
      當係指該行車管制號誌未依紅、黃、綠燈號之一般情形運
      作而改成閃光運轉之意，此由該調查報告表上號誌動作狀
      況欄經勾選為「不正常」而非「無動作」之情形，亦可得
      其明瞭。是以本件肇事當時被告行車之光明路上之號誌確
      為閃光紅燈乙節，堪為認定。
    2.按閃光紅燈表示「停車再開」，車輛應減速接近，先停止
      於交岔路口前，讓幹道車優先通行後認為安全時，方得續
      行；閃光黃燈表示「警告」，車輛應減速接近，注意安全
      ，小心通過，道路交通標誌標線號誌設置規則第二百十一
      條第一項第一款、第二款定有明文，被告駕車行駛自應循
      上述規定而為注意。且案發當時天候晴，為日間有自然光
      線，道路乾燥無缺陷及障礙物，視距良好，中正路一段自
      該交岔路口向兩端延伸之道路亦均筆直無障礙物遮蔽，立
      於光明路口前可清楚觀察中正路一段雙向來車狀況，此有
      道路交通事故調查報告表(一)及現場相片存卷足憑，並無不
      能注意之情事，被告茍依上開規定而為注意，當無不能觀
      察及告訴人來車並依規定禮讓之可能，乃被告竟疏於注意
      及此，於行經該處時未停車注意中正路一段往來車輛情形
      即冒然駛入該交岔路口而穿越之，而與行駛於幹道即中正
      路一段上由告訴人騎乘適為行經該交岔路口之機車相互擦
      撞並致告訴人成傷，顯見其進入交岔路口前不惟未依規定
      停車再開，且亦未注意中正路一段上往來車輛之情形即率
      爾穿越該交岔路口，其對於造成告訴人傷害之結果為有過
      失並具相當因果關係，其情甚明。雖告訴人無照駕駛且行
      經設有閃光黃燈號誌之上開交岔路口時疏未注意減速觀看
      左右來車及車前狀況即行穿越，亦屬未盡義務而應就本件
      肇事之發生同為擔負過失之責，然被告既有未盡注意義務
      之情事，則告訴人之與有過失仍無可解免被告過失之刑責
      。另本件經送請臺灣省臺北縣區車輛行車事故鑑定委員會
      鑑定結果，亦同此意見，有該會九十三年十二月二十九日
      北鑑字第九三一八四一號鑑定意見書在卷足參。
    (三)又被告雖指稱告訴人另有超速行駛之過失云云，惟此部分
      為告訴人所否認，卷存事證亦無任何資料可認告訴人當時
      確有逾越最高速限行駛之情事，被告復未就此指明具體事
      證可供參酌，自難徒憑被告單方面之指述遽認告訴人有超
      速駕車之過失。再者被告與告訴人二人就本件肇事固同有
      過失，然被告行駛之光明路路係有閃光紅燈運作之支道，
      告訴人行駛之中正路一段則係有閃光黃燈之幹道，依前開
      規定被告須停車再開，且應禮讓幹道車即告訴人之機車先
      行，易言之，告訴人於該交岔路口有優先通行之權，被告
      依規定應為注意使幹道車先行之較高注意義務。是告訴人
      雖亦有疏未注意減速觀看左右來車及車前狀況即行穿越之
      過咎，就本件肇事之發生仍以被告之過失程度較重。
    (四)綜上所述，本件事證明確，被告過失傷害之犯行堪為認定
      ，被告所為置辯容無足採，應予依法論科。
三、被告駕駛機車因過失而撞擊告訴人致傷，核其所為，係犯刑
    法第二百八十四條第一項前段過失傷害罪。被告與告訴人肇
    事後，在其犯行未為任何有偵查犯罪職權之公務員知悉前，
    ，均停留現場，並於員警到場時坦承肇事始末而接受裁判，
    有卷附臺北縣政府警察局三峽分局交通分隊道路交通事故肇
    事人自首情形紀錄表二紙可參，合於自首之要件，被告應依
    刑法第六十二條前段自首之規定減輕其刑。原審審酌被告過
    失輕重、自首情形、犯後態度、生活狀況、智識程度、犯罪
    所致傷害程度等一切情狀，依刑事訴訟法第四百四十九條第
    一項前段、第三項、第四百五十四條第一項，刑法第二百八
    十四條第一項前段、第四十一條第一項前段、第六十二條前
    段、罰金罰鍰提高標準條例第一條前段、第二條之規定，量
    處被告有期徒刑三月，並諭知易科罰金之標準，其認事用法
    核無不合，量刑亦屬妥適。被告上訴意旨否認過失犯行，並
    指摘原審未慮及告訴人之過失為本件肇事主因，竟將二人量
    處相同刑度，顯失公允云云。惟被告否認過失及指稱告訴人
    應負較大過失責任之辯詞委無可採，已詳述如前；而被告過
    失情節既為較重，就過失程度而言本應量處重於告訴人之刑
    度，然原審就告訴人無照駕駛之行為依道路交通管理處罰條
    例第八十六條第一項之規定加重其刑，則原審量處被告及告
    訴人二人相同之刑度，核無違法或不當之處。被告上訴意旨
    指摘原判決認事用法於法相違，求予撤銷改判，為無理由，
    應予駁回。
據上論斷，應依刑事訴訟法第四百五十五條之一第一項、第三項
、第三百六十八條，判決如主文。
本案經檢察官曾文鐘到庭執行職務。
中　　華　　民　　國　　94　　年　　10　　月　　14　　日
                  交通法庭    審判長法　官  侯  志  融
                                    法　官  張  宏  節
                                    法　官  楊  博  欽
以上正本證明與原本無異
本件不得上訴
                                    書記官　曾  美  滋
中　　華　　民　　國　　94　　年　　10　　月　　14　　日
附錄本案論罪科刑法條全文：
中華民國刑法第二百八十四條
  因過失傷害人者，處六月以下有期徒刑、拘役或五百元以下罰
  金，致重傷者，處一年以下有期徒刑、拘役或五百元以下罰金
  。
  從事業務之人，因業務上之過失傷害人者，處一年以下有期徒
  刑、拘役或一千元以下罰金，致重傷者，處三年以下有期徒刑
  、拘役或二千元以下罰金。
